【裁判字號】    89,上易,1661
【裁判日期】    890515
【裁判案由】    公然侮辱
【裁判全文】
台灣高等法院台中分院刑事判決                  八十九年度上易字第一六六一號
    上  訴  人
    即  自訴人  丙○○
    代  理  人  乙○○
    被      告  甲○○
右上訴人因被告公然侮辱案件，不服台灣台中地方法院中華民國八十九年五月十五日
第一審判決（民國八十九年度自字第二七五號），提起上訴後，台灣台中地方法院檢
察署檢察官移送併案（八十九年度偵字第一二九五四號、第一四七二八號），本院判
決如左：
    主      文
原判決關於甲○○部分撤銷。
甲○○連續以強暴公然侮辱人，處拘役貳拾日，如易科罰金以參佰元折算壹日。
    事      實
一、緣丙○○於民國（下同）八十八年七月二十五日十九時許，駕駛車號Ｂ２〡一九
    三七號自小客車，在台中縣沙鹿鎮○○路與文昌路交岔路口處，與甲○○、陳忠
    誠夫妻之子陳木賓所騎車號Ｈ４〡三六七號機車發生碰撞，致陳木賓受有左脛
    骨骨折與第五頸椎骨折，引起下半身癱瘓之重大難治之傷害。陳木賓送醫後，另
    因胃潰瘍穿孔引起泛腹膜炎，因敗血症休克，於八十八年九月五日死亡。甲○○
    心有不甘，乃基於概括之犯意，基於公然侮辱之犯意，先於八十八年十月十二
    日十一時許，丙○○與甲○○、陳忠誠二人及雙方家屬等人，為前揭車禍民、刑
    糾紛，在台中縣龍井鄉公所調解委員會公開調解之時，甲○○對丙○○以左手掌
    摑丙○○右臉頰一下，致丙○○所載眼鏡掉落於地，公然以客觀上足以貶抑人格
    及社會評價之方式侮辱丙○○。又於八十八年十月一日上午六時許，與其大女
    兒陳惠萍及友人吳金門互為公然侮辱之犯意聯絡，至台中市○區○○路二四巷五
    號乙○○之住處，焚燒冥紙，以侮辱乙○○。再於八十九年四月二十四日上午
    十一時二十分許，在台灣台中地方法院第三法庭，原審法院審理本件八十九年度
    自字第二七五號案件時，當庭辱罵丙○○之父親乙○○「畜生、禽獸」。
二、案經自訴人丙○○提起自訴，並經乙○○訴由台灣台中地方法院檢察署檢察官移
    送本院併案審理。
    理      由
一、訊據被告坦承右揭之事實不諱，惟就之焚燒冥紙行為辯稱係為了招魂云云
    ；經查，招魂當至車禍發生地，始合民間之習俗，其等至告訴人住所焚燒冥紙，
    行情應係在侮辱告訴人。又，右揭事實均經自訴人丙○○、告訴人乙○○指訴綦
    詳；且之事實，有證人即自訴人之母劉錦環之證詞可佐，之事實有陳惠萍、
    吳金門之供詞可佐，之事實有當日筆錄影本可佐，均堪認定。
二、(一)核被告所為，部分係犯刑法第三百零九條第二項之強暴公然侮辱罪，均
    係犯同條第一項之普通公然侮辱罪。(二)就部分犯行，其與陳惠萍、吳金門有犯
    意聯絡行為分擔，均為共同正犯。(三)其先後三次行為，時間緊接，犯罪構成要件
    相同，顯係基於概括之犯意為之，為連續犯，應依刑法第五十六條之規定，從重
    論以刑法第三百零九條第二項之強暴公然侮辱罪一罪。而本案移送併辦部分，雖
    自訴人起訴，惟被告該部分犯行，與自訴人起訴部分有連續犯關係，屬裁判上一
    罪，依審判不可分原則，本院自得併予審理，附此敘明。(四)原審對被告論罪科刑
    ，固非無見，惟就部分之犯行，原審未及併予審理，有所未洽，是以自訴人
    之上訴為有理由，應由本院將原判決撤銷改判。(五)爰審酌被告係因其子陳木賓車
    禍死亡，致其難以控制情緒等一切情狀，量處如主文所示之拘役，並諭知易科罰
    金之折算標準，以資懲儆。
三、據上論斷，應依刑事訴訟法第三百六十九條第一項前段、第三百六十四條、第二
    百九十九條第一項前段、第三百四十三條，刑法第三百零九條第二項、第二十八
    條、第五十六條、第四十一條、罰金罰鍰提高標準條例第一條前段、第二條，判
    決如主文。
中      華      民      國    八十九    年      十      月    二十五    日
                                  台灣高等法院台中分院刑事第八庭
                                        審判長法  官  羅  得  村
                                              法  官  古  金  男
                                              法  官  林  輝  煌
右正本證明與原本無異。
不得上訴。
                                              書記官  劉  恒  宏
中      華      民      國    八十九    年      十      月    二十六    日
附錄論罪科刑實體法條文：
刑法第三百零九條
公然侮辱人者，處拘役或三百元以下罰金。
以強暴犯前項之罪者，處一年以下有期徒刑、拘役或五百元以下罰金。
                                                                        Ｋ


司法院資訊處製作；財團法人民間司法改革基金會備份。
